【裁判字號】    92,自,442
【裁判日期】    920917
【裁判案由】    誹謗等
【裁判全文】
臺灣臺北地方法院刑事裁定                          九十二年度自字第四四二號
      自  訴  人  甲○○○事業股份有限公司
      代  表  人  呂墩建
      自訴代理人  黃璧川律師
      被      告  丁○○
                  乙○○  男  .
                  丙○○  男  .
      共      同  劉承慶律師
      選任辯護人  賴文智律師
右列被告因誹謗案件，經自訴人提起自訴，本院裁定如左：
    主  文
自訴駁回。
    理  由
一、按法院或受命法官於自訴案件第一次審判期日前訊問及調查結果，如認為案件有
    刑事訴訟法第二百五十二條至第二百五十四條之情形者，得以裁定駁回其自訴，
    同法第三百二十六條第三項定有明文。
二、本件自訴意旨如附件自訴狀所載。
三、自訴人認被告三人涉有自訴狀所載之犯行，係以旺普網路資訊股份有限公司 (下
    稱旺普公司）基本資料及董事名單、巴哈姆特電玩資訊站列印該網站之簡介及說
    明、巴哈姆特電玩資訊站列印該網站之巴哈物語及沿革、巴哈姆特電玩資訊站列
    印由該網站以普林斯東署言留言資料、九十二年四月十六日署名普林斯東標題為
    有關大然的情況一文、討論區編號第八五七八號之留言（其標題為問題代貼；有
    關大然的情況，作者為ｐｕｐｕｐｕｏｌ）、林美真於九十二年四月二十一日出
    具之網路流言處理狀況報告等為其論據。訊據被告三人均堅詞否認涉有前揭犯行
    ，被告丁○○辯稱：伊對這個不是很瞭解，伊收到自訴狀才知道這件事情等語；
    被告乙○○辯稱：伊在公司負責電子商務，收到自訴狀才知道這件事情等語；被
    告丙○○辯稱：公司網站討論區都是由伊負責管理，伊於九十二年四月二十一日
    接到自訴人公司的電話，要求刪除系爭留言及提供普林斯東身份資料時，即基於
    善意告訴自訴人，關於系爭郵件內容之真偽，伊無能力查證，且無權洩漏使用者
    資料，同時依其對網路社群運作之認識，建議自訴人若欲得知留言者之姓名，可
    報警處理，警方依法定程序要求提供，該網站絕對配合，又建議自訴人公司另擬
    正式聲明，由伊以站長之身分刊登於巴哈姆特ｂｂｓ，以協助自訴人澄清事實，
    且同日伊亦於同一網站上刊登內容為「提醒一下站友，代貼時一定要小心，確認
    事情的真偽，否則一旦對方追究起來，自己很容易吃上官司的」之公開聲明，提
    醒網友發表文章必須確認事情真偽，並發電子郵件予普林斯東，建議其自行做出
    適當的處置，伊並無誹謗自訴人等語。
四、經查：
（一）署名為普林斯東之留言者，於九十二年四月十六日，在被告三人分任董事長、
      董事之旺普公司所經營之巴哈姆特網站討論區，留言載有如附件自訴狀所示之
      內容等情，為自訴人指訴稽詳，此為被告三人均不否認，並有旺普公司之基本
      資料及董事名單、巴哈姆特電玩資訊站列印由該網站以普林斯東署言留言資料
      、九十二年四月十六日署名普林斯東標題為有關大然的情況一文、討論區編號
      第八五七八號之留言（其標題為問題代貼；有關大然的情況，作者為ｐｕｐｕ
      ｐｕｏｌ）附卷可佐，是前情要可認定。
（二）又被告陳建弘於九十二年四月二十一日接到自訴人公司的電話，要求加以刪除
      系爭留言及提供普林斯東身份資料時，即向自訴人表示因無法查證系爭郵件內
      容真偽，不宜逕行刪除，且無權洩漏使用者資料，乃建議自訴人報警處理，警
      方依法定程序要求提供時，該網站絕對配合，又建議自訴人公司另擬正式聲明
      ，由其以站長之身分刊登於巴哈姆特ｂｂｓ，被告丙○○並於同日在同一網站
      上刊登內容為「提醒一下站友，代貼時一定要小心，確認事情的真偽，否則一
      旦對方追究起來，自己很容易吃上官司的」之公開聲明，另發電子郵件予普林
      斯東，建議其自行做出適當的處置等情，為被告陳建弘陳述在卷，且有自訴人
      公司職員林美真於九十二年四月二十一日所出具、內容為「處理狀況：已用傳
      真及ｍａｉｌ聯絡，並以電話確認且取得回覆。關於回覆：該負責人陳先生回
      覆─若該留言無故消失，可能會引起網友更多揣測，因此建議如下，１、由大
      然主動擬一份聲明稿，由該站發表，２、該站會主動聯絡發言人，請當事人出
      面澄清、說明與道歉。」之網路流言處理狀況報告（見自證七）、被告提出於
      四月二十一日在討論版上公開發表之聲明（見答辯狀附件一）、被告陳建弘於
      四月二十一日發給普林斯東之電子郵件（見答辯狀附件二）附卷可佐，是前情
      要無可疑。則被告陳建弘負責系爭網站之管理，於接獲自訴人之通知後，即為
      以上之舉措，實難認被告陳建弘未刪除系爭留言，主觀上具有與留言者共同誹
      謗自訴人之犯意，即難推認被告陳建弘應負誹謗之刑責。
（三）至被告丁○○、乙○○雖為旺普公司之董事長、董事，然不負責系爭網站討論
      區之管理等情，為被告三人一致供陳，即令認被告丁○○、乙○○負責管理系
      爭網站討論區，惟基於四（二）之理由，亦難認被告丁○○、乙○○未刪除系
      爭留言，主觀上具有與留言者共同誹謗自訴人之犯意，即難推認被告二人應負
      誹謗之刑責。
（四）綜上各節，本件尚無積極證據足認被告三人誹謗之犯行，被告犯罪嫌疑不足，
      揆諸前揭說明，本件自訴應予駁回。
據上論結，應依刑事訴訟法第三百二十六條第三項、第二百五十二條第十款裁定如主
文。
中      華      民      國    九十二    年      九      月    十七      日
                                臺灣臺北地方法院刑事第三庭
                                    法  官 陳 嘉 琪
右正本證明與原本無異
如不服本裁定應於送達後五日內向本院提出抗告狀
                                    書記官 林 素 霜
中      華      民      國    九十二    年      九      月    十八      日


司法院資訊處製作；財團法人民間司法改革基金會備份。
